臺灣臺北地方法院民事裁定             100年度簡抗字第64號
抗  告  人  張惠鈞即宏鎰工程行
相  對  人  海天營造有限公司
兼  法  定
代  理  人  許杜碧雲
上列當事人間請求給付票款事件，抗告人對於民國100年11月14
日本院100年度北簡字第11893號民事裁定提起抗告，本院裁定如
下：
    主  文
抗告駁回。
抗告費用新臺幣壹仟元由抗告人負擔。
    理  由
一、按經言詞辯論之裁定，應宣示之，終結訴訟之裁定，不經言
    詞辯論者，應公告之；不宣示之裁定，應為送達；裁定經宣
    示後，為該裁定之法院、審判長、受命法官或受託法官受其
    羈束，不宣示者，經公告或送達後受其羈束，民事訴訟法第
    235條、第236條第1項、第238條前段分別定有明文。又裁定
    應於何時對外發生效力，民事訴訟法雖無明文規定，但解釋
    上應與民事訴訟法第238條關於裁定羈束力之規定相同，即
    應分別情形於宣示、公告或送達時發生。
二、抗告意旨略以：抗告人於民國100年10月24日收受原裁定，
    甚感訝異，因抗告人於100年11月17日已繳交裁判費。抗告
    人於100年10月24日收受補費裁定，因抗告人家住臺東縣，
    又須向朋友籌措借款，以致遲延過期才繳納，懇請審酌上情
    ，廢棄原裁定等語。
三、經查：抗告人起訴請求相對人給付票款，未據繳納裁判費，
    經原審以100年度北補字第371號裁定命抗告人於收受裁定後
    5日內補繳裁判費，抗告人於100年10月24日收受裁定（見原
    審卷第7頁），因抗告人逾期未繳，原審乃於100年11月14日
    以原裁定駁回抗告人之起訴，並於當日下午5時公告，有本
    院臺北簡易庭主文公告證書在卷可憑（見卷第10頁），揆諸
    首揭條文及說明，原裁定業於100年11月14日下午5時產生羈
    束力並對外發生效力，而抗告人遲至100年11月17日始繳交
    裁判費，已在原裁定對外發生效力之後，不能發生補正之效
    力，故原裁定駁回抗告人之起訴，核無不當。抗告意旨指摘
    原裁定不當，聲明廢棄，洵屬無據，應予駁回。
四、抗告人於100年11月17日繳納之裁判費既未發生補正之效力
    ，該裁判費即有溢收情事，抗告人得依民事訴訟法第77條之
    26第1項規定聲請返還，原審並得依職權以裁定返還之，併
    此敘明。
五、據上論結，本件抗告為無理由，依民事訴訟法第436條之1第
    3項、第495條之1第1項、第449條第1項、第78條，裁定如主
    文。
中    華    民    國    100    年    12    月    28   日
                  民事第六庭審判長法  官  林麗真
                                  法  官  邱蓮華
                                  法  官  張文毓
以上正本係照原本作成。
本裁定不得再抗告。
中    華    民    國    100    年    12    月    28    日
                                  書記官  吳建元